臺灣苗栗地方法院刑事判決　　　　　　 100年度交訴字第26號
公　訴　人　臺灣苗栗地方法院檢察署檢察官
被　　　告　黃崇宏
上列被告因業務過失致死案件，經檢察官提起公訴（100 年度偵
字第1984號、100 年度調偵字第111 號），本院依簡式審判程序
判決如下：
    主  文
黃崇宏從事業務之人，因業務上之過失致人於死，處有期徒刑玖
月。
    犯罪事實及理由
一、犯罪事實：
（一）黃崇宏係明田貨運行僱用之司機，平日以駕駛車牌號碼70
      2 ─ZF（起訴書誤為JF）號營業大貨車載運貨物，乃從事
      以駕駛為其業務之人。於民國99年9 月26日凌晨3 時許，
      駕駛車牌號碼702 ─ZF號營業大貨車，搭載隨車助手江奇
      杰、黃勇智2 人，沿國道一號高速公路由北往南方向行駛
      ，途經國道一號高速公路南向14 3公里450 公尺（屬苗栗
      縣銅鑼鄉轄區○○○○○道時，原應注意汽車行駛時，駕
      駛人應注意車前狀況及兩車併行之間隔，並隨時採取必要
      之安全措施，以避免肇生事故，危及他人之行車安全，而
      依當時天候晴，夜間有照明，路面乾燥無缺陷，亦無障礙
      物，視距良好等情況，並無不能注意情事，竟疏未注意及
      此，適其車前由張益逢（俟到案後再行審結）所駕駛車牌
      號碼200 ─ZW號營業半聯結車（子車車牌號碼P9─65號）
      ，因燃料用盡而停靠在路肩並佔用部分爬坡道，黃崇宏一
      時閃避不及，其所駕駛之車牌號碼702 ─ZF號營業大貨車
      ，從後撞及靜止中之車牌號碼200 ─ZW號營業半聯結車車
      尾，黃崇宏所駕駛之營業大貨車，隨之起火燃燒車體扭曲
      變形，困於車內之隨車助手黃勇智，因此受有全身第四度
      燒灼傷、多發性骨折（包括顱底）之傷害，導致中樞神經
      休克併熱衰竭當場死亡。至黃崇宏於車禍發生後，警方尚
      未發覺前，主動向警方報案表明其係肇事者而自首。
（二）案經死者黃勇智之父黃國洲、母許麗秀訴請及由台灣苗栗
      地方法院檢察署檢察官自動檢舉偵查起訴。
二、證據名稱：
（一）被告黃崇宏於警詢時及偵、審中之自白（參見99年度相字
      第414 號相驗卷第9 頁至第11頁、99年度偵字第6017號偵
      查卷第54頁至第55頁、本院卷第55頁背面、第60頁至第62
      頁）─可以證明被告黃崇宏對此次車禍之發生確有過失之
      事實。
（二）同案被告張益逢於警詢時及偵、審中之供述（參見99年度
      相字第414 號相驗卷第4 頁至第8 頁、第67頁至第68頁、
      99年度偵字第6017號偵查卷第55頁）─可以證明同案被告
      張益逢對此次車禍之發生亦有過失。
（三）證人江奇杰於警詢時之證述（參見99年度相字第414 號相
      驗卷第12頁至第14頁）─可以證明被告黃崇宏車禍發生前
      行駛路線之事實。
（四）內政部警政署國道公路警察局第二警察隊交通事故現場草
      圖1 紙、國道公路警察局造橋分隊道路交通事故現場圖1
      紙、道路交通事故調查報告表（一）（二）各1 份（參見
      99年度相字第414 號相驗卷第17頁至第20頁）─可以證明
      車禍現場所有路況及天候之事實。
（五）國道公路警察局第二警察隊道路交通事故照片黏貼紀錄表
      所附之照片共69張（參見99年度相字第414 號相驗卷第29
      頁至第63頁）─可以證明車禍發生後車輛毀損及死者陳屍
      狀況之事實。
（六）告訴人即死者之父黃國洲於檢察官偵查中之指訴（參見99
      年度相字第414 號相驗卷第69頁）─可以證明告訴人係死
      者黃勇智之父之事實。
（七）告訴人即死者之母許麗秀於檢察官偵查中之陳述（參見99
      年度相字第414 號相驗卷第76頁、第118 頁）─可以證明
      告訴人許麗秀係死者黃勇智之母，及死者與其妻胡黃忠堅
      有涉及假結婚，發生繼承權爭議之事實。
（八）車牌號碼702 ─ZF號營業大貨車車行紀錄明細1 份（參見
      99年度相字第414 號相驗卷第80頁至第85頁）─可以證明
      被告黃崇宏行車路線之事實。
（九）國道公路警察局第二警察隊道路交通事故照片黏貼紀錄表
      所附之照片共44張（參見99年度相字第414 號相驗卷第88
      頁至第110 頁）─可以證明車禍發生後車牌號碼200 ─ZW
      號營業半聯結車車況及死者屍體焦黑之事實。
（十）法務部法醫研究所99年10月19日法醫證字第0990005754號
      函附血清證物鑑定書1 份（參見99年度相字第414 號相驗
      卷第113 頁至第115 頁、第125 頁至第128 頁）─可以證
      明告訴人與死者黃勇智具有一親等血緣關係之事實。
（十一）法務部法醫研究所99年11月9 日法醫理字第0990005525
        號函附解剖報告書、鑑定報告書各1 份（參見99年度偵
        字第6017號偵查卷第15頁至第26頁）─可以證明死者黃
        勇智死亡原因之事實。
（十二）台灣省竹苗區車輛行車事故鑑定委員會100 年2 月14日
        竹苗鑑990861字第1005300478號函附鑑定意見書1 份（
        參見99年度偵字第6017號偵查卷第37頁至第43頁）─可
        以證明此次車禍之過失責任比例，被告黃崇宏應負主要
        肇事責任，同案被告張益逢應負次要肇事責任之事實。
（十三）台灣省車輛行車事故覆議鑑定委員會100 年5 月10日覆
        議字第1006201763號函1 紙（參見99年度偵字第6017號
        偵查卷第66頁）─可以證明肇事責任之歸屬，與台灣省
        竹苗區車輛行車事故鑑定委員會之鑑定意見相同之事實
        。
（十四）國道公路警察局第二警察隊道路交通事故肇事人自首情
        形紀錄表1 紙（參見本院審理卷第13頁）─可以證明被
        告黃崇宏有自首之事實。
（十五）臺灣高等法院被告前案紀錄表、臺灣苗栗地方法院檢察
        署刑案資料查註紀錄表各1 份─可以證明被告黃崇宏前
        科之事實。
三、論罪科刑：
    核被告黃崇宏所為，係犯刑法第276 條第2 項之業務過失致
    人於死罪。被告黃崇宏於車禍發生後，在警方尚未發現前，
    親自或託人打電話報警，並報明肇事人姓名、地點，請警方
    前往處理，有國道公路警察局第二警察隊道路交通事故肇事
    人是否自首情形紀錄表影本1 紙在卷足憑，符合自首之要件
    ，依刑法第62條前段之規定，減輕其刑。爰審酌被告黃崇宏
    駕駛營業大貨車搭載隨車助手，夜間行駛高速公路上，理應
    提高警覺，隨時注意車前狀況，避免發生車禍，危及自身及
    他人之生命安全，然仍未充分注意車前狀況及兩車併行間距
    ，導致發生死亡車禍，且對此次車禍之發生，應負主要之肇
    事責任，自車禍發生後迄今，仍未與告訴人達成民事和解，
    致告訴人精神上所受痛苦未能撫平，犯後能坦白承認，節省
    有限之司法資源，及其生活狀況、品行、智識程度、違反注
    意義務之程度、過失行為所生之人命損害等一切情狀，量處
    如主文所示之刑。
四、應適用之法條：
（一）刑事訴訟法第273 條之1 第1 項、第299 條第1 項前段、
      第310 條之2、第454條第1項。
（二）刑法第276 條第2 項、第62條前段。
（三）刑法施行法第1條之1。
五、本判決係依刑事訴訟法第310 條之2 、第454 條第1 項製作
    ，依法僅記載當事人欄、主文、犯罪事實、證據名稱以及應
    適用之法條，其中犯罪事實部分，依同法第308 條之修正立
    法理由，亦僅記載犯罪構成要件事實，關於刑罰加重事由（
    含累犯在內）免予記載（法院辦理刑事訴訟案件應行注意事
    項第144 點參照），但仍於主文予以表明，並於應適用之法
    條欄予以引用。如不服本判決，應於判決送達之日起10日內
    ，向本院提起上訴。
本案經檢察官黃俊鳴到庭執行職務。
中    華    民    國  100     年    10    月    28    日
                  刑事第一庭    法  官  柳 章 峰
以上正本證明與原本無異。
如不服本判決應於收受判決後10日內向本院提出上訴書狀，並應
敘述具體理由。其未敘述上訴理由者，應於上訴期間屆滿後20日
內向本院補提理由書( 均須按他造當事人之人數附繕本) 「切勿
逕送上級法院」。告訴人或被害人如對本判決不服者，應具備理
由請求檢察官上訴，其上訴期間之計算係以檢察官收受判決正本
之日期為準。
                            書記官  黃雅琦
中    華    民    國   100    年    10    月    28    日
附記論罪之法條全文：
刑法第276 條（過失致死罪）
因過失致人於死者，處2 年以下有期徒刑、拘役或2 千元以下罰
金。
從事業務之人，因業務上之過失犯前項之罪者，處5 年以下有期
徒刑或拘役，得併科3 千元以下罰金。